【裁判字號】    99,交聲,335
【裁判日期】    990831
【裁判案由】    聲明異議
【裁判全文】
臺灣嘉義地方法院交通事件裁定         99年度交聲字第335號
原處分機關  交通部公路總局嘉義區監理所
異  議  人  乙○○
上列異議人即受處分人因違反道路交通管理處罰條例案件，對於
原處分機關即交通部公路總局嘉義區監理所中華民國99年7月5日
所為之處分（嘉監裁字第裁70－AEY524984號裁決書）聲明異議
，本院裁定如下：
    主    文
原處分撤銷。
乙○○不罰。
    理    由
一、原處分意旨略以：異議人乙○○駕駛和信景觀有限公司所有
    車牌號碼0872－QV號之自用一般小貨車，於民國99年3 月15
    日上午10時43分許，於臺北市○○路、經貿二路88巷路口，
    因駕駛執照經吊銷仍駕駛小型車，經警掣單舉發，原處分機
    關即交通部公路總局嘉義區○○○○○道路交通管理處罰條
    例第21條第1項第4款、違反道路交通管理事件統一裁罰基準
    及處理細則第41條、第43條、第44條及第67條之規定，於99
    年7月5日以嘉監裁字第裁70－AEY524984 號裁決書，裁處異
    議人罰鍰新臺幣（下同）1萬2千元。
二、聲明異議意旨略以：異議人務農，未去過臺北市，無前揭違
    規行為，罰單上異議人之簽名係遭冒簽，為此聲明異議，請
    求撤銷原處分等語。
三、按法院受理交通事件，準用刑事訴訟法之規定；又按犯罪事
    實應依證據認定之，無證據不得推定其犯罪事實，道路交通
    管理處罰條例第89條前段、刑事訴訟法第154條第2項分別定
    有明文。而認定犯罪事實所憑之證據，雖不以直接證據為限
    ，間接證據亦包括在內，然而無論直接證據或間接證據，其
    為訴訟上之證明，須於通常一般之人均不致有所懷疑，而得
    確信其為真實之程度者，始得據為有罪之認定，倘其證明尚
    未達到此一程度，而有合理之懷疑存在而無從使事實審法院
    得有罪之確信時，即應由法院為諭知被告無罪之判決（最高
    法院76年台上字第4986號判例意旨參照）。是法院於審理異
    議人違反道路交通管理處罰條例案件，當踐行完畢調查證據
    之程序後，為事實之認定時，如就原處分機關所認定之行為
    人違規之事實仍有合理之訴訟上懷疑，而無法確信異議人確
    有該當於道路交通管理處罰條例各該處罰條文之構成要件事
    實者，即應依刑事訴訟法上之無罪推定原則，而為對異議人
    有利之認定。
四、原處分機關認異議人確有前揭交通違規事實，無非係以本件
    係經員警當場攔停舉發，並經處理員警核對整合查詢系統系
    統影像查核紀錄為據。經查：
(一)自稱「乙○○」之人駕駛和信景觀有限公司所有車牌號碼08
    72－QV號之自用一般小貨車，於99年3 月15日上午10時43分
    許，於臺北市○○路、經貿二路88巷路口，因駕駛執照經吊
    銷仍駕駛小型車，經警掣單舉發；而上開舉發通知單除收受
    通知者簽章欄處之簽名，由該自稱「乙○○」之人所為外，
    其餘資料均由證人即當時值勤之臺北市警察局南港分局南港
    派出所員警丙○○所填寫等情，業經證人丙○○於本院證述
    綦詳，復有上開舉發通知單附卷可稽（見本院卷第36頁），
    固堪認屬實。
(二)然查異議人並非和信景觀有限公司員工，亦與該公司負責人
    甲○○並非相識等情等情，業據證人甲○○於本院調查時證
    稱：伊係和信景觀公司負責人，伊公司名下確有車牌號碼08
    72－QV號之自用一般小貨車，該小貨車並未遺失過，平常由
    公司工人使用，不會借與公司以外之人使用，伊未見過在庭
    之異議人，亦不認識等語（見本院卷第22、23頁）明確，復
    有證人甲○○所提出之該公司員工名冊一份附卷（見本院卷
    第35頁），其上員工並無異議人等情可佐。又就證人甲○○
    上開證詞觀之，該公司上開自用小貨車係由伊公司員工在使
    用，異議人既非該公司員工，則異議人是否有於上開舉發通
    知單所示時間99年3 月15日上午10時43分駕駛該自小貨車經
    過舉發地點即臺北市○○路、經貿二路88巷路口，已非無疑
    。
(三)又異議人及其配偶所使用之行動電話，其門號分別為000000
    0000及0000000000，該2 門號行動電話均係由異議人申請等
    情，業據異議人於本院陳述明確，復有本院向中華電信查詢
    上開2門號行動電話於99年3月15日之發、受話基地台位置資
    料1 份附卷可佐（見本院卷第30頁）。而就該查詢資料觀之
    ，門號0000000000號行動電話，於99年3月15日上午7時42分
    之受話基地台位置為嘉義縣中埔鄉○○村○○路398號7樓頂
    ，另同日上午11時34分之受話基地台位置為嘉義縣水上鄉中
    庄村71之15號2 樓。又0000000000於同日上午10時23分之受
    話基地台位置為嘉義縣中埔鄉○○村○○路398號7樓頂，同
    日上午11時34分之發話基地台位置為嘉義縣水上鄉中庄村71
    之15號2樓。故由前揭2門號行動電話於99年3 月15日上午之
    發、受話基地台資料以觀，足認該2 行動電話之使用人位置
    在嘉義縣，是異議人是否有於前揭舉發通知單所示時、地駕
    駛前揭自小貨車，益非無疑。
(四)又本院為求慎重當庭命異議人書寫其名20次（下稱A 簽名）
    ，經與異議人聲明異議狀具狀人之簽名（下稱B簽名，見本
    院卷第6頁）、異議人傳票送達證書上之簽名（下稱C簽名，
    見本院卷第17頁），及舉發通知單收受通知人簽章欄之簽名
    （下稱D 簽名，見本院卷第36頁），就各該簽名之筆劃、結
    構、運筆、勾勒及書寫方式互為比對，其中A、B、C 之簽名
    均相同，然與D 簽名筆跡明顯有異，足認上開舉發通知單收
    受通之人簽章欄之簽名並非由異議人為之，則於前揭時、地
    駕駛上開自小貨車，自稱「乙○○」而遭證人丙○○攔停舉
    發之人，即難認定係異議人。
(五)證人丙○○固於本院調查時證稱：舉發當時，駕駛人有提供
    身分證證號，伊依該身分證證號經由隨身攜帶之行動載具，
    類似掌上型電腦PDA ，透過無線上網連線至警政署，核對身
    分證資料及照片，與駕駛人相同等語，並提出查詢紀錄1 份
    附卷，然查依該查詢紀錄觀之，證人丙○○於99年3 月15日
    當日上午10時24分起至11時49分為止，約1.5 小時內共有20
    筆之查詢紀錄，足徵證人丙○○當日值勤之忙碌，復參以該
    自稱「乙○○」之駕駛人確能正確回答異議人之身分證號，
    是於此情形下，證人丙○○是否已先入為主認定違規之人確
    為異議人本人，而未能詳細比對違規駕駛人之照片致有所誤
    認，實非無疑，故即難遽以證人丙○○上開證詞而為不利異
    議人之認定。
五、綜上所述，本件原處分機關認定異議人有前開違規事實，既
    存有上開合理懷疑，無法使本院獲得確信，自應為異議人有
    利之認定，原處分機關遽予裁處異議人1萬2千元之罰鍰，即
    有未洽，異議人異議，為有理由，自應由本院撤銷原處分，
    另為主文第2項之諭知。
據上論斷，應依道路交通管理處罰條例第87條第2項，道路交通
案件處理辦法第20條前段，裁定如主文。
中    華    民    國    99    年    8    月    31    日
                   交通法庭    法  官  啟夫
上列正本證明與原本無異。
如不服本裁定，應於裁定送達後5日內向本院提出抗告狀（應附
繕本）。
中    華    民    國    99    年    8    月    31    日
                               書記官  侯麗茹

司法院資訊處製作；財團法人民間司法改革基金會備份。
